【裁判字號】    98,簡上,25
【裁判日期】    980729
【裁判案由】    侵權行為損害賠償
【裁判全文】
臺灣臺南地方法院民事判決              98年度簡上字第25號
上  訴  人  乙○○○
被  上訴人  丁○○
訴訟代理人  丙○○
上列當事人間請求侵權行為損害賠償事件，上訴人對於民國98年
1月6日臺灣臺南地方法院新市簡易庭97年度新簡字第856號第一
審判決提起上訴，經本院於98年7月15日言詞辯論終結，判決如
下：
    主  文
上訴駁回。
第二審訴訟費用新臺幣肆仟玖佰伍拾元由上訴人負擔。
    事實及理由
一、上訴人於原審起訴及本院上訴主張：
  (一)被上訴人於民國96年1月13日14時40分許，在臺南縣永康市
    ○○○路與鹽行路口撿拾紙箱從事資源回收之際，向證人涂
    張哭訴家庭破裂，兒子遭人打死之往事時，被上訴人誤認
    上訴人辱罵其為「跛腳珠」，竟基於傷害他人身體之犯意，
    以雙手拉扯上訴人之頭髮並左右搖晃，造成上訴人受有頭痛
    、頸部痛之傷害。被上訴人不顧上訴人為年長之軀，公然在
    街上以雙手拉扯上訴人之頭髮，造成上訴人受有頭痛、頸部
    痛之傷害，致上訴人身心承受巨大痛苦，爰依侵權行為法律
    關係，請求被上訴人應給付上訴人精神慰撫金新臺幣（下同
    ）300,000元等情。原審為上訴人全部敗訴之判決。
  (二)被上訴人已於警訊及偵查中就上開事實坦承不諱，其雖對於
    本院刑事第一審簡易有罪判決不服，提起上訴後改口否認有
    出手拉扯上訴人頭髮並左右搖晃，惟刑事第二審判決仍認被
    上訴人先前自白為真實，故被上訴人事後稱未出手拉扯上訴
    人頭髮，顯與事實不符。又證人徐張於原審證稱：「我做
    生意的空檔看到聲請人乙○○○坐在地上，我有去牽他起來
    ，至於發生什麼事，我不知道」；證人陳許偵玲於原審證稱
    ：「我是在那裡吃麵，我有聽到聲請人在罵，我有問聲請人
    罵誰，他說是罵相對人不是罵我，我吃麵完後就走了，我沒
    看到他們打架，也沒看到聲請人跌倒」等語，雖證人均不敢
    說出全部實情，惟依其上開證詞可知被上訴人與上訴人確有
    發生爭吵，上訴人於爭吵過程中跌倒在地，核與被上訴人在
    警訊及偵查中自白有出手拉扯上訴人頭髮一節相符，且上訴
    人亦已提出診斷證明書證明確有受傷，原判決以上訴人未能
    舉證證明被上訴人傷害上訴人之事實，顯屬違誤。
  (三)上訴人近2年來全家財產遭被上訴人及被上訴人訴訟代理人
    丙○○共組地下錢莊集團以暴力強押方式奪取，甚而共謀打
    死上訴人之子，上訴人迄今仍經常遭受被上訴人及其黨羽欺
    侮，曾被潑灑糞便，不潔物侵入眼內，致眼睛受傷、視力嚴
    重衰退，依常理判斷，上訴人絕不可能為誣指被上訴人不法
    ，而戕害自己眼睛，故上訴人指控遭被上訴人及其黨羽欺侮
    確非虛妄。另被上訴人曾於證人甲○○先生調解時，答應賠
    償上訴人30,000元，亦可佐證被上訴人確有傷害上訴人之事
    實。
  (四)並聲明：(1)原判決廢棄。(2)被上訴人應給付上訴人300,000
    元，及自起訴狀繕本送達翌日起至清償日止，按週年利率百
    分之5計算之利息。(3)第一、二審訴訟費用由被上訴人負擔
    。
二、被上訴人則以：
    被上訴人於案發當日坐在證人涂張開設之早餐店聊天，上
    訴人進入早餐店就一直罵，有人問上訴人在罵什麼，上訴人
    以手指著被上訴人辱罵「跛腳珠」，由於被上訴人原名「葉
    明珠」，前因車禍導致行動不便，被上訴人乃回問上訴人為
    何出言罵伊，又因被上訴人行動不便，恐怕跌倒，故不知抓
    住被上訴人身體何處，但後來有人拉開兩造，被上訴人並未
    毆打上訴人，事後證人甲○○雖提議以30,000元調解，但上
    訴人不同意，被上訴人也不願意，刑事部分業已判決被上訴
    人無罪確定，上訴人提起上訴，顯無理由。又上訴人年已逾
    78歲，身體、視力均嚴重衰退，乃為自然現象，上訴人無病
    呻吟其視力衰退等，不足為奇。並聲明：(1)上訴駁回。(2)上
    訴費用由上訴人負擔。
三、兩造不爭執之事項：
    兩造於96年1月13日下午2時40分許，均在臺南縣永康市○○○路與鹽行路口。
四、兩造爭執之事項：
  (一)被上訴人是否有以雙手強力拉扯上訴人頭髮並左右搖晃，致
    其受有頭痛及頸部痛等傷害之行為？
  (二)上訴人請求被上訴人賠償精神慰撫金300,000元，有無理由
    ？其請求之數額是否過高？
五、本院得心證之理由：
  (一)按「當事人主張有利於己之事實者，就其事實有舉證之責任
    。其因侵權行為所生之損害賠償請求權，以行為人有故意或
    過失不法侵害他人之權利為成立要件；倘行為人否認有故意
    或過失，即應由請求人就此利己之事實舉證證明；若請求人
    先不能舉證以證實自己主張之事實為真實，則行為人就其抗
    辯事實即令不能舉證，或所舉證據尚有疵累，亦應駁回請求
    人之請求」，民事訴訟法第277條前段及最高法院17年上字
    第917號判例參照。本件上訴人主張被上訴人於96年1月13日
    14時40分許，在臺南縣永康市○○○路與鹽行路口，以雙手
    強力拉扯上訴人頭髮並左右搖晃，致其受有頭痛及頸部痛等
    傷害之行為，依舉證責任分配之原則，自應就其受有損害，
    及損害與被告行為有因果關係等損害賠償之要件負舉證責任
    。
  (二)被上訴人就其因上訴人所主張之事實涉犯刑事傷害案件，於
    警詢、偵查、本院準備程序時，對其曾於上開時、地與上訴
    人發生爭執，並出手拉扯上訴人頭髮等情，坦承不諱，此經
    本院依職權調閱臺灣高等法院臺南分院98年度上易字第349
    號傷害案件全案卷宗核閱無誤，且被上訴人於本件本院審理
    中亦陳明確因上訴人出言「跛腳珠」辱罵伊，兩造發生口角
    爭執，被上訴人前因車禍導致行動不便，故當時不知抓住被
    上訴人身體何處等情，足認被上訴人有於上揭時、地拉扯上
    訴人頭髮之行為，堪以認定。
  (三)至上訴人主張被上訴人除拉扯其頭髮外，並左右搖晃，致其
    受有頭痛及頸部痛等傷害等情，固據其提出行政院衛生署臺
    南醫院診斷證明書為證（見原審卷第192頁），惟據證人涂
    張於原審到庭證述：我只有看到上訴人從我水果攤經過，
    有聽到爭吵，我在做生意的空檔，看到上訴人坐在地上，我
    去牽她起來，不知道她有無受傷，也不知道發生什麼事等語
    （見原審卷第237頁）；證人許偵玲則於原審結證：我當時
    在那裡吃麵，聽到上訴人在罵，我問她在罵誰，她說她在罵
    被上訴人，不是罵我，被上訴人問上訴人罵什麼，後來我吃
    完麵就走了，我沒有看到他們打架，也沒有看到上訴人跌倒
    等語（見原審卷第298 頁）；又證人甲○○於本院審理中結
    證：本件發生時我不在場，但因我認識兩造，想幫兩造調解
    ，被上訴人願提高給付調解金30,000元，但上訴人不同意，
    所以調解未成立等語（見本院卷第104頁），是以依證人上
    開證詞，僅能證明兩造曾發生口角爭執，上訴人有跌坐在地
    上之事實，但不能證明被上訴人除拉扯上訴人之頭髮外，並
    有左右搖晃之事實。再參以上訴人遭被上訴人拉扯頭髮之時
    間為96年1月13日下午2時40分許，衡情以觀，若頭髮、頭皮
    猝然遭強力拉扯造成傷害，必因外力瞬間施加之結果，迅速
    產生外顯之傷勢，而無經歷相當時間始產生傷害結果之可能
    ；上訴人如確因此受有傷害，理應於當日下午儘速前往就診
    ，至遲亦應於隔日即行就醫，始符常情。惟上訴人係於96年
    1月15日始前往臺南醫院門診，此觀上開診斷證明書自明，
    是以上訴人前往就醫距其主張遭被上訴人左右搖晃，致其受
    有頭痛及頸部痛等傷害已近2日，且被上訴人所為拉扯頭髮
    之行為，實不致於在近2日始出現因拉扯頭髮所造成之頭痛
    及頸部痛傷勢，是上開診斷證明書所載之傷勢，是否確因被
    上訴人拉扯上訴人頭髮之行為所致，誠屬可疑。又參酌臺灣
    高等法院臺南分院於審理上開刑事案件時，向行政院衛生署
    臺南醫院函查結果謂：「查病患乙○○○女士96年1月15 日
    開立之診斷書，病患無明顯外傷，主訴頭痛、頸部痛」等語
    ，有該院97年7月5日南醫歷字第097005181號函附於臺灣高
    等法院臺南分院98年度上易字第349號刑事案件卷宗（見該
    刑事案件二審卷第49頁）。足認上訴人於就診時主訴「頭痛
    、頸部痛」，但無外傷，然疼痛屬於個人主觀之感受，負責
    診治之醫師實無從認知病患所認知之疼痛是否已達醫學上具
    有意義之程度；且造成疼痛之因素實屬多端，可能係心理性
    或病理性，在臨床診療上不易發現造成疼痛之原因，亦無法
    排除病患雖自稱疼痛，實無疼痛之可能，上訴人提出之上開
    診斷證明書，既未載明其他具體症狀或病名、病因，則上開
    診斷證明書，雖係醫師於診斷後所開立，惟係醫師在聽取上
    訴人主訴病情後，依其敘述為記載，尚不得僅憑診斷證明書
    逕予認定被上訴人拉扯上訴人頭髮確有造成「頭痛、頸部痛
    」之傷害結果。況被上訴人涉犯傷害案件業經臺灣高等法院
    臺南分院以98年度上易字第349號判決被上訴人無罪確定（
    見原審卷第174-180頁），亦有刑事判決書在卷可考，益徵
    證明被上訴人拉扯上訴人頭髮後，並無左右搖晃致其受有頭
    痛及頸部痛等傷害之行為。
  (四)上訴人於本院審理中另提出錄音帶為證，惟據本院當庭勘驗
    錄音帶結果，其內容為吵雜聲，無法聽出有何對話或爭執內
    容，此有本院勘驗筆錄在卷可憑（見本院卷第193頁），且
    依上訴人指陳；該錄音內容係被上訴人在罵人的聲音等語（
    見本院卷第193頁），充其量僅能證明兩造間有口角爭執，
    核與本件爭執事項即被上訴人拉扯上訴人頭髮後，有無左右
    搖晃，致其受有頭痛及頸部痛等傷害之事實無關，尚無從為
    有利於上訴人之認定。又上訴人復於本院審理中提出存摺、
    警員出具證明、應診日期97年6月19日之台南醫院診斷證明
    書、97年6月22日報案三聯單、達康中醫診所診斷證明等為
    證，欲證明上訴人全家財產遭被上訴人及被上訴人訴訟代理
    人丙○○共組地下錢莊集團以暴力強押方式奪取，上訴人迄
    今仍經常遭受被上訴人及其黨羽欺之事實，惟該事實與上訴
    人主張之本件事實並無直接關連性，本院認無調查之必要。
六、末者，上訴人於本件言詞辯論終結後，具狀聲請傳喚證人焦
    道中，欲證明上訴人下列被害事實；(1)被上訴人訴訟代理人
    丙○○曾於93年6月間共同毆傷上訴人之子余中發。(2)被上
    訴人訴訟代理人丙○○因不滿遭上訴人之子余中發提出告訴
    ，叫被上訴人毆打上訴人成傷，經證人甲○○調解後，被上
    訴人與訴外人葉青賠償上訴人4,000元。(3)訴外人葉青之侄
    曾毆打上訴人，賠償1,500元。(4)被上訴人訴訟代理人丙○○曾叫訴外人翁桂梅打傷上訴人，翁桂梅賠償上訴人30,000
    元。(5)訴外人夏梅英偕4人打傷上訴人之子余中發。(6)被上
    訴人訴訟代理人丙○○曾叫被上訴人押上訴人至銀行借款
    150萬元，先後還給被上訴人訴訟代理人丙○○30萬元、20
    萬元。(7)被上訴人訴訟代理人丙○○曾拿上訴人向農會貸得
    200萬元。惟上開事實既與本件爭執事項無涉，更不影響本
    件判決結果，本院認並無再開辯論予以調查之必要，附予敘
    明
七、綜上所述，上訴人既不能證明被上訴人拉扯其頭髮後，有左
    右搖晃，致上訴人受有頭痛及頸部痛等傷害之事實，被上訴
    人自不負侵權行為損害賠償之責。上訴人以其身體受傷，致
    身心承受巨大痛苦，依據侵權行為之法律關係，訴請被上訴
    人給付精神慰撫金300,000元，及自起訴狀繕本送達翌日起
    至清償日止，按週年利率百分之5計算之利息，洵非有據，
    不應准許；原審為上訴人敗訴之判決，核無違誤，上訴意旨
    指摘原判決不當，求予廢棄改判，為無理由，應予駁回。又
    本件第2審訴訟費用4,950元（即第二審裁判費）應由敗訴之
    上訴人負擔，爰確定如主文第2項所示。
八、據上論結，本件上訴為無理由，依民事訴訟法第436條之1第
    3項、第449條第1項、第87條第1項、第78條，判決如主文。
中    華    民    國    98    年    7     月    29    日
                  民事第二庭    審判長法  官  林念祖
                                      法  官  翁金緞
                                      法  官  張桂美
以上正本證明與原本無異。
本件不得上訴。
中    華    民    國    98    年    7     月    29    日
                                      書記官  謝安青


司法院資訊處製作；財團法人民間司法改革基金會備份。
